臺灣新竹地方法院刑事判決
110年度訴字第778號
公訴檢察官  臺灣新竹地方檢察署檢察官
被      告  葉國章


上列被告因違反廢棄物清理法案件，經檢察官提起公訴（109年
度偵字第8482號），因被告於準備程序進行中，就被訴事實為有
罪之陳述，經本院告知簡式審判程序意旨，並聽取當事人之意見
後，裁定由受命法官獨任依簡式審判程序審理，判決如下：
    主    文
葉國章共同犯廢棄物清理法第四十六條第一款之任意棄置有害事
業廢棄物罪，處有期徒刑壹年貳月。緩刑參年，緩刑期間付保護
管束，並應遵守履行下列事項：一、於緩刑期間內，就新竹縣○○
鄉○○段○○○○段○○○地號、新竹縣○○鄉○○段○○○○段○○○地號土地上所
堆置之本案廢棄物鐵桶貳拾肆桶，清除完竣，並應於清除完畢後
，取得新竹縣政府環境保護局複查完畢，以確認廢棄物之完全清
除。二、於檢察官指定之期間內向公庫支付新臺幣陸萬元。
　　事實及理由
一、葉國章明知未領有主管機關所核發之廢棄物清除、處理許可
    文件，不得從事廢棄物之清除、處理，更不得任意棄置有害
    事業廢棄物，竟與胡野樵（已歿）共同基於違反廢棄物清理
    法之犯意聯絡，於民國108年間某日，前往新北市○○區○○街0
    00巷00○0號之善群實業股份有限公司（下稱善群公司），以
    每桶新臺幣（下同）5,500元之對價，向善群公司收取至少2
    4桶裝有廢棄溶液之廢棄鐵桶，且以貨車將之分別載運至新
    竹縣○○鄉○○段○○○○段000號、新竹縣○○鄉○○段○○○○段00號等
    地號土地丟棄，而非法清除、處理廢棄物。嗣民眾發現報案
    後，由新竹縣政府警察局竹東分局員警會同新竹縣政府環保
    局人員於109年3月6日上午10時30分許，前往上揭563號、89
    號等地號土地會勘，確認上揭廢棄鐵桶，有11桶遭棄置在上
    揭563地號土地，另有13桶遭棄置在上揭89地號土地，復再
    經採樣檢測，發現上揭廢棄鐵桶其中有3桶含有有害事業廢
    棄物（閃火點小於攝氏溫度40度C）。
二、本案證據，均引用附件檢察官起訴書之記載。另補充證據被
    告葉國章於本院訊問時之自白。
三、論罪科刑：
　㈠按廢棄物清理法第46條第4款所規定之「貯存、清除、處理」
    之定義，行政院環境保護署依廢棄物清理法第36條第2項之
    授權所頒定之「事業廢棄物貯存清除處理方法及設施標準」
    第2條規定，事業廢棄物之貯存、清除、處理之定義分別如
    下：「一、貯存：指事業廢棄物於清除、處理前，放置於特
    定地點或貯存容器、設施內之行為。二、清除：指事業廢棄
    物之收集、運輸行為。三、處理：指下列行為：㈠中間處理
    ：指事業廢棄物在最終處置或再利用前，以物理、化學、生
    物、熱處理或其他處理方法，改變其物理、化學、生物特性
    或成分，達成分離、減積、去毒、固化或穩定之行為。㈡最
    終處置：指衛生掩埋、封閉掩埋、安定掩埋或海洋棄置事業
    廢棄物之行為。㈢再利用：指事業產生之事業廢棄物自行、
    販賣、轉讓或委託做為原料、材料、燃料、填土或其他經中
    央目的事業主管機關認定之用途行為，並應符合其規定者」
    。上開辦法既係主管機關依法律授權制定頒行之行政命令，
    並仍有效施行之中，自應依其定義認定廢棄物相關業務各項
    行為之性質。又按非法棄置廢棄物，亦屬違法之廢棄物處理
    行為（最高法院102年度台上字第4403判決意旨參照）。
　㈡是核被告所為，係犯廢棄物清理法第46條第1款之任意棄置有
    害事業廢棄物罪及同條第4款前段之非法清除、處理廢棄物
    罪。
　㈢被告與胡野樵就本案犯行有犯意聯絡及行為分擔，應論以共
    同正犯。
　㈣而有害事業廢棄物，其中含有對生態有害成分，任意棄置對
    於環境污染破壞較為嚴重，可能引發生態浩劫，犯罪情節最
    重，是被告以一行為同時觸犯上開罪名，為想像競合犯，應
    依刑法第55條前段規定，從一情節較重之廢棄物清理法第46
    條第1款任意棄置有害事業廢棄物罪處斷。
　㈤爰以行為人之責任為基礎，審酌被告為牟取利益，竟為本案
    犯行，影響環境衛生且危及生態，所為實無足取，本當從重
    量刑。惟念及被告坦承犯行，於審理時並積極委由穩勝資源
    有限公司協助清理本案之廢棄鐵桶，可預期將於幾個月內清
    理完畢，預估費用約在30餘萬元，為被告供陳在卷，並有本
    院勘驗被告手機內之報價單、本院電話紀錄表附卷可參，犯
    後態度尚稱良好，並可見被告確已有悔意，且所幸本案有害
    事業廢棄物並未造成任何環境、人體之實害，兼衡被告之生
    活狀況、智識程度、素行等一切情狀，量處如主文所示之刑
    。
　㈥被告前雖曾因酒駕之公共危險案件，經法院判處有期徒刑3月
    確定，惟於103年11月11日易科罰金執行完畢後，未曾再因
    故意犯罪而受有期徒刑以上刑之宣告，有其臺灣高等法院被
    告前案紀錄表附卷可參，其於犯後已坦承犯行，知悉己身所
    為非是，並表達悔悟之意，本院斟酌上開各情後，認其經此
    偵、審程序及刑之宣告後，應能知所警惕，而無再犯之虞，
    爰依刑法第74條第1項第2款規定，諭知緩刑期間如主文所示
    。
　　另為確保本案棄置鐵桶能確實清理完畢，並預防被告再犯，
    爰依刑法第74條第2項第8款規定，對被告諭知緩刑條件為應
    就新竹縣○○鄉○○段○○○○段000地號、新竹縣○○鄉○○段○○○○段0
    0地號土地上所堆置之本案廢棄物鐵桶24桶，清除完竣，並
    應於清除完畢後，取得新竹縣政府環境保護局複查完畢，以
    確認廢棄物之完全清除。另本院斟酌被告之犯罪所得及所犯
    情節，為促使其確實記取教訓，避免再罹刑章，且被告係為
    己私利而犯本案之罪，認仍有課予一定負擔之必要，是依刑
    法第74條第2項第4款規定，兼衡其之犯後態度、素行、資力
    等一切情狀，命被告應於檢察官指定之期間內，向公庫支付
    一定金額如主文所示，及依刑法第93條第1項第2款規定，諭
    知緩刑期間付保護管束，以使觀護人監督被告不執行刑之成
    效，以啟自新。
　㈦被告本案與胡野樵之犯罪所得雖約共為13萬2,000元，惟本院
    審酌被告為清理本案廢棄物，預計支出約30餘萬元，已超過
    其犯罪所得，若再予宣告沒收，恐不利被告自新並善盡清理
    責任，而有過苛之虞，是就被告犯罪所得部分，爰不再諭知
    沒收。
據上論斷，應依刑事訴訟法第273條之1第1項、第299條第1項前
段、第310條之2、第454條第2項，判決如主文。
本案經檢察官陳子維提起公訴，檢察官黃翊雯到庭執行職務。
中　　華　　民　　國　　111 　年　　8 　　月　　24　　日
                  刑事第四庭  法　官　楊祐庭
以上正本證明與原本無異。
如不服本判決應於收受本判決後20日內向本院提出上訴書狀，上
訴書狀應敘述具體理由。上訴書狀未敘述上訴理由者，應於上訴
期間屆滿後20日內補提理由書狀於本院(均須按他造當事人之人
數附繕本 )「切勿逕送上級法院」。 
中　　華　　民　　國　　111 　年　　8 　　月　　24　　日
                              書記官  陳紀語
附錄本案論罪科刑法條：
廢棄物清理法第46條
有下列情形之一者，處一年以上五年以下有期徒刑，得併科新臺
幣一千五百萬元以下罰金：
一、任意棄置有害事業廢棄物。
二、事業負責人或相關人員未依本法規定之方式貯存、清除、處
    理或再利用廢棄物，致污染環境。
三、未經主管機關許可，提供土地回填、堆置廢棄物。
四、未依第四十一條第一項規定領有廢棄物清除、處理許可文件
    ，從事廢棄物貯存、清除、處理，或未依廢棄物清除、處理
    許可文件內容貯存、清除、處理廢棄物。
五、執行機關之人員委託未取得許可文件之業者，清除、處理一
    般廢棄物者；或明知受託人非法清除、處理而仍委託。
六、公民營廢棄物處理機構負責人或相關人員、或執行機關之人
    員未處理廢棄物，開具虛偽證明。
附件：
臺灣新竹地方檢察署檢察官起訴書
                                     109年度偵字第8482號
　　被　　　告　葉國章　
上列被告因違反廢棄物清理法案件，業經偵查終結，認應提起公
訴，茲將犯罪事實及證據並所犯法條分敘如下：
　　　　犯罪事實
一、葉國章明知未領有主管機關所核發之廢棄物清理、處理許可
    文件，不得從事廢棄物之清理、處理，竟基於違反廢棄物清
    理法之犯意，未領有上揭廢棄物清理、處理許可文件，即於
    民國109年3月6日上午10時30分許前之某日不詳時間，前往
    善群實業股份有限公司（設於新北市○○區○○街000巷00○0號
    ，下稱善群公司），以每桶新臺幣（下同）5,500元之對價
    ，向善群公司收取至少24桶裝有廢棄溶液之廢棄鐵桶，且以
    貨車將之分別載運至由東茂投資股份有限公司所管理、坐落
    新竹縣○○鄉○○段○○○○段000號、新竹縣○○鄉○○段○○○○段00號
    等地號土地丟棄，而非法清理、處理廢棄物；嗣民眾發現報
    案後，由新竹縣政府警察局竹東分局員警會同新竹縣政府環
    保局人員於109年3月6日上午10時30分許，前往上揭563號、
    89號等地號土地會勘，確認上揭廢棄鐵桶，有11桶遭棄置於
    上揭563地號土地，另有13桶遭棄置於上揭89地號土地，復
    以其中一桶桶身標示資料，向善群公司查詢，查得葉國章曾
    向該公司收取廢棄鐵桶，再經行政院環境保護署環境督察總
    隊北區督察大隊派員採樣檢測，發現上揭廢棄鐵桶內之廢棄
    溶液，其中有3桶含有有害事業廢棄物（閃火點小於攝氏溫
    度40度C），因而破獲。
二、案經新竹縣政府警察局竹東分局報告偵辦。
　　　　證據並所犯法條
一、證據清單及待證事實：
編號 證據名稱 待證事實 1 被告葉國章於警詢、偵訊中不利於己之供述。 1.證明被告於案發期間，與善群公司副廠長即證人陳志雄聯繫而向其報價，且搭乘某不詳車號貨車，前往善群公司處，載運裝有廢棄溶液之廢棄鐵桶離開，並向證人陳志雄收取廢棄物清理對價之事實。 2.證明案發現場所查獲之部分廢棄鐵桶，確為被告自善群公司載運離開之事實。 3.證明被告未領有上揭廢棄物清理、處理許可文件之事實。 2 證人劉慈益（善群公司總經理）於警詢、偵訊中、證人陳志雄（善群公司副廠長）、陳廣洋（承辦員警）於偵訊中之證述。 1.證明被告於案發期間，與善群公司副廠長即證人陳志雄聯繫而向其報價，且搭乘某不詳車號貨車，前往善群公司處，載運裝有廢棄溶液之廢棄鐵桶離開，並向證人陳志雄收取廢棄物清理對價之事實。 2.證明案發現場所查獲之部分廢棄鐵桶，確為被告自善群公司載運離開之事實。 3 行政院環境保護署環境督察總隊北區督察大隊督察紀錄、檢測報告彙整、環境檢驗所檢測報告及其附件、委託環境檢測機構樣品檢測報告、中環科技事業股份有限公司廢棄物樣品檢驗報告、亞中實業股份有限公司電子計算機統一發票翻拍照片、善群公司經濟部工廠登記證、有限公司變更登記表、員警職務報告及其檢附之案發現場照片、上揭89地號土地之地籍資料、563地號土地之土地登記謄本、善群公司員工福利金明細表、善群公司委請被告處理廢棄鐵桶之交易明細資料之交易明細資料。 證明全部犯罪事實。 
二、核被告葉國章所為，係犯廢棄物清理法第46條第1款之任意
    棄置有害事業廢棄物罪、同法條第4款之未領有廢棄物清除
    、處理許可文件而從事廢棄物清除、處理罪等罪嫌，此2罪
    名間為想像競合，請從重論處。又被告向善群公司收取每桶
    5,500元之廢棄物清理對價，為其犯罪所得，請依法宣告沒
    收或追徵其價額。
三、依刑事訴訟法第251條第1項提起公訴。
　　此　致
臺灣新竹地方法院
中　　華　　民　　國　 110　　年　　10　　月　　22　　日
　　　　　　　　　　　　　    檢  察  官  陳  子  維
本件證明與原本無異　　　　　　　　　　　　
中　　華　　民　　國　 110　　年　　11　　月　　14　　日
                              書  記  官  林  以  淇